臺灣高等法院臺南分院刑事裁定　　　　　100年度聲字第744號
聲明異議人
即　受刑人　盧世昌
上列聲明異議人即受刑人因違反毒品危害防制條例案件，對於臺
灣臺南地方法院檢察署檢察官99年1月26日南檢治子97執從893字
第05147號執行指揮書（97年度執從字第893號），聲明異議，本
院裁定如下：
    主  文
聲明異議駁回。
    理  由
一、聲明異議意旨略以：聲明異議人不服臺灣臺南地方法院檢察
    署檢察官99年1月26日南檢治子97執從893字第5147號執行指
    揮書，依法提出異議：
  (一)聲明異議人係刑事判決之監所受刑人，於監所保管之保管金
    係異議人之家屬為提供聲明人日常生活所必需，而匯寄予聲
    明人使用，非聲明人之財產或工作所得依法務部規定，各監
    所合作社販賣予受刑人之物品當限制於一般生活必需品足徵
    異議人之保管金確為用以日常生活必需品購買所用。
  (二)貴署執行命令扣押聲明人之勞作金，聲明人當無異議，惟倘
    扣押聲明人於監所之保管金，誠已扣押聲明人維持生活所必
    須之金錢，顯有為強制執行法第 122條保障人民生存生活權
    之違失，懇請撤銷原執行命令，或變更執行命令改以執行扣
    押勞作金之命令，以維持聲明人生存權之保障。
二、按刑事訴訟法第 484條規定：「受刑人或其法定代理人或配
    偶以檢察官執行之指揮為不當者，得向諭知該裁判之法院聲
    明異議」。又此所稱「檢察官執行之指揮不當」，應係指檢
    察官有積極執行指揮之違法及其執行方法有不當等情形而言
    （最高法院77年台抗字第741號判決、95年度台抗字第486號
    裁定參照）。該條所稱「諭知該裁判之法院」，乃指對被告
    之有罪判決，於主文內實際宣示其主刑、從刑之裁判而言，
    若判決主文並未諭知主刑、從刑，係因被告不服該裁判，向
    上級法院提起上訴，而上級法院以原審判決並無違誤，上訴
    無理由，因而維持原判決諭知「上訴駁回」者，縱屬確定之
    有罪判決，但因對原判決之主刑、從刑未予更易，其本身復
    未宣示如何之主刑、從刑，自非該條所指「諭知該裁判之法
    院」（最高法院79年台聲字第19號判例參照）。本件聲明異
    議人即受刑人盧世昌所犯違反毒品危害防制條例罪，經臺灣
    臺南地方法院判決後，經本院以95年度上更(一)字第 531號將
    原判決撤銷，判處聲明異議人應執行有期徒刑十二年確定，
    是本院為諭知該裁判（主刑、從刑）之法院，就本件執行指
    揮聲明異議自有管轄權，合先敘明。
三、經查，聲明異議人盧世昌因犯販賣第一級毒品罪，共四罪，
    業經本院以95年度上更(一)字第 531號判處應執行有期徒刑十
    二年，販賣毒品所得新台幣（下同） 129,000元沒收之，如
    全部或一部不能沒收時，以其財產抵償之，並於民國 96年5
    月24日確定後，經檢察官以96年執子字第3595號執行指揮書
    ，將聲明異議人自 96年5月24日發監執行有期徒刑十二年部
    分，並就確定判決諭知沒收「販賣毒品所得 129,000元」部
    分，以97年度執從字第893 號指揮執行聲明異議人之財產，
    以抵償之，嗣經於96年10月1日抵償其沒收款1,800元；於99
    年1月29日抵償其保管款5,900元；於100年4月14日抵其保管
    款200元；於100年5月6日抵償其保管款900元；於100年6月2
    日抵償其保管款 800元等情，有上述判決及臺灣高等法院被
    告前案紀錄表等各 1份附卷可參，並經本院向臺灣臺南地方
    法院檢察署調閱上開 97年度執從字第893號執行卷宗查核無
    訛，應認上開事實為真正。
四、聲明異議意旨雖以：聲明人於監所保管之保管金係異議人之
    家屬為提供聲明人日常生活所必需，而匯寄予聲明人使用，
    非聲明人之財產或工作所得，乃為聲明人維持生活所必須之
    金錢，自不得扣押云云。惟查：
  (一)按毒品犯罪所得收益之沒收、追徵或以財產抵償之立法目的
    ，既在於從經濟面切斷毒品犯罪不法收益之循環，剝奪毒品
    犯罪之利益，以消除其主要誘因與根源，且取得毒品所支付
    之費用亦不具法律保護之價值，藉由毒品犯罪所得之利益則
    屬違反公序良俗行為之所得，於刑事政策上自應全部予以剝
    奪。
  (二)本件聲明人販賣第一級毒品等犯行之刑事判決既經確定並移
    送執行，則依刑事訴訟法第 456條前段規定，臺灣台南地方
    法院檢察署檢察官因而於99年1月26日以南檢治子97執從893
    字第05147號函，依據上開確定判決內容，就其犯罪所得129
    ,000元（已扣繳 1,800元）部分，執行聲明人之在監保管金
    為沒收之處分命令，其執行之指揮，自屬適法，其執行之方
    法亦無不當可言。
  (三)又查，聲請人現於法務部矯正署臺南監獄監執行中，維持其
    生活所必需者，不虞匱乏，復有每月工作勞動金可以動支，
    且檢察官於執行指揮並已記明：請執行扣繳機關，酌留該員
    學生保險費、文具費用等，是前揭聲明異議意旨以上開保管
    款係其維持生活所必須云云，尚非可採。
五、綜上所述，本案檢察官之執行指揮，依原確定判決指揮執行
    聲明人在監之保管款，經核並無違法及執行不當之處，聲明
    異議人執前開情詞，提起本件聲明異議，為無理由，應予駁
    回。
六、據上論結，依刑事訴訟法第486條，裁定如主文。
中    華    民    國   100    年    9     月    27    日
                  刑事第五庭    審判長法  官  楊明章
                                      法  官  趙文淵
                                      法  官  蔡美美
以上正本證明與原本無異。
如不服本裁定，應於收受本裁定後五日內向本院提出抗告狀。
                                      書記官  歐貞妙
中    華    民    國   100    年    9     月    28    日